【裁判字號】    97,交訴,58
【裁判日期】    970617
【裁判案由】    公共危險等
【裁判全文】
臺灣臺北地方法院刑事判決              97年度交訴字第58號
公  訴  人  臺灣臺北地方法院檢察署檢察官
被      告  乙○○
上列被告因公共危險等案件，經檢察官聲請以簡易判決處刑（97
年度偵字第4399號），本院認不宜以簡易判決處刑，改依通常程
序審理（97年度北交簡字第 754號），被告於準備程序中，就被
訴肇事逃逸部分事實為有罪之陳述，經本院合議庭裁定依簡式審
判程序審理，本院判決如下：
    主  文
乙○○駕駛動力交通工具肇事，致人受傷而逃逸，處有期徒刑肆
月，如易科罰金，以新台幣壹仟元折算壹日。緩刑貳年。
    事  實
一、乙○○於民國97年1月11日中午12時30分，駕駛車牌號碼545
    7-EW號自用小客車，沿臺北市大安區○○○路由北往南方向
    行駛，行近該路與和平東路口，本應注意轉彎車應讓直行車
    先行，而依當時情形，又無不能注意之情事，竟疏未注意，
    貿然左轉，適有由甲○○所騎乘車牌號碼OXR- 807號重機車
    ，沿敦化南路由南往北方向行經該路口，閃避不及，撞擊該
    自用小客車右後側車身，致甲○○人車倒地，受有右手擦傷
    1. 2公分見方及點狀擦傷、右側第5指擦傷1公分見方、右膝
    擦傷2×1公分（聲請簡易判決處刑書誤載為「右手擦傷、右
    膝擦傷」）等傷害（過失傷害部分業據甲○○撤回告訴，並
    經本院另為不受理判決）。詎乙○○明知汽車駕駛人駕駛車
    輛肇事致人受傷或死亡，應即採取救護或其他必要措施，並
    向警察機關報告，不得駛離現場，竟仍未予以處理或停留現
    場等候警方處理，便逕行駕駛上開車輛逃逸，嗣經騎乘機車
    途經該地且目睹車禍發生經過之機車騎士江明璋駕車追及並
    示意乙○○應返回車禍現場，乙○○乃於未被有偵查犯罪職
    權之機關或公務員發覺前，即駕駛車輛返回前開車禍現場，
    並主動向據報前來處理車禍之臺北市政府警察局大安分局交
    通分隊警員洪中杰自首其上開肇事逃逸之犯行，並表示願意
    接受裁判。
二、案經臺北市政府警察局大安分局移送臺灣臺北地方法院檢察
    署檢察官偵查後聲請以簡易判決處刑，本院認不宜以簡易判
    決處刑，改依通常程序審理。
    理  由
一、訊據被告乙○○對於在上開時間、地點因其駕駛車輛轉彎未
    讓直行之告訴人甲○○所騎乘機車先行而發生碰撞，致告訴
    人受傷，且於車禍發生後未立即停車處理告訴人受傷事宜即
    行離去，嗣經機車騎士江明璋追及示意而返回現場等情，均
    坦承不諱（見本院準備程序筆錄第2頁、審判筆錄第3頁），
    核與告訴人於偵查中之指訴相符，被告對於告訴人指訴並無
    意見，且其指訴並無顯有不可信之情形，依刑事訴訟法第15
    9條之1第 2項規定，得作為證據，並經證人江明璋證述在卷
    （見偵查卷第46、47頁），且有驗傷診斷書、道路交通事故
    現場圖、調查報告表(一)、(二)、現場及車損照片、補充資料表
    、交通事故談話紀錄表等在卷可稽（見偵查卷第13、23至28
    頁），均可佐被告前開出於任意性之自白與事實相符，得採
    為認定事實之證據。
二、又按刑法第185條之4駕駛動力交通工具肇事致人死傷而逃逸
    罪係於88年4月21日增訂公布，並自同年4月23日開始生效，
    其增設本條文之立法目的，乃為維護交通，增進行車安全，
    促使當事人於事故發生時，能對被害人即時救護，減少死傷
    ，以保護他人權益並維護社會秩序。且依道路交通管理處罰
    條例第62條規定，駕駛汽車肇事致人受傷或死亡，汽車駕駛
    人有採取救護或其他必要措施並向警察機關報告之義務，由
    此可知，因汽車駕駛人之故意、過失肇事致人傷亡者，汽車
    駕駛人本即負有救護義務。是被告事後雖返回現場，仍已違
    背上開道路交通管理處罰條例第62條規定而有刑法第 185條
    之4 肇事逃逸犯行甚明。至被告事後經途經該處之機車騎士
    江明璋追及並返回現場乙節，雖據證人江明璋證述在卷，然
    如上所述刑法第185條之4之立法目的在於促使當事人於事故
    發生時，能對被害人即時救護，減少死傷，則被告明知肇事
    致告訴人受傷卻未停留查看處理，卻逕自離去，則在伊逕自
    離去棄受傷之告訴人不理時，已該當逃逸之要件，被告事後
    經路人追及而返回，僅係是否另涉自首之情。
三、再按刑法第62條所謂未發覺之罪，係以凡不知犯罪之事實或
    雖知有犯罪事實而不知犯罪之人為何人皆屬之，有最高法院
    70年台上字第1329號判例意旨可資參照，本件車禍發生後，
    被告雖未停留現場而逕自離去，然依據報到現場處理之臺北
    市政府警察局大安分局交通分隊警員洪中杰所製作之自首情
    形紀錄表，其在據報到達車禍現場時，被告已經在場，並且
    承認為肇事者，亦即被告旋即返回之行為確實係於未被有偵
    查犯罪職權之機關或公務員發覺前，主動向據報前來處理車
    禍之警員洪中杰自首其上開肇事逃逸之犯行，並表示願意接
    受裁判，而符合自首之要件，檢察官就此亦無意見（見本院
    審判筆錄第2頁），亦併此說明。
四、綜上所述，本件事證明確，被告肇事逃逸之犯行已堪認定，
    應依法論科。
五、核被告所為係犯刑法第185條之4肇事逃逸罪；被告於肇事逃
    逸後未被有偵查犯罪職權之機關或公務員發覺前，即主動向
    據報到場處理之臺北市政府警察局大安分局交通分隊警員洪
    中杰坦承肇事逃逸之犯行，為對於未發覺之罪自首而接受裁
    判，應依刑法第62條前段規定減輕其刑。爰審酌被告前未曾
    因犯罪經判決、執行，有臺灣高等法院被告前案紀錄表可稽
    ，素行尚可，犯罪後已坦承犯行，且已賠償告訴人所受損失
    ，獲告訴人之諒解而撤回過失傷害之告訴（見本院準備程序
    筆錄第 3頁），告訴人所受之傷害尚屬輕微，與被告之過失
    程度、生活狀況與智識程度等一切情狀，量處如主文所示之
    刑，並諭知易科罰金之折算標準。末查，被告前未曾受有期
    徒刑以上刑之宣告，如前所述，因一時失慮，偶罹刑典，事
    後已坦承犯行，深具悔意，檢察官及告訴人亦均請求給予緩
    刑之宣告（見本院審判筆錄第 4頁），信其經此刑之宣告後
    ，應知警惕而無再犯之虞，本院因認暫不執行其刑為當，予
    以宣告緩刑2年，用啟自新。
據上論斷，應依刑事訴訟法第452條、第273條之1 、第299條第1
項前段、刑法第185條之4、第62條前段、第41條第 1項前段、第
74條第1項第1款，判決如主文。
本案經檢察官陳重言到庭執行職務
中    華    民    國    97    年    6     月    17    日
                  交通法庭    法  官    黎惠萍
上正本證明與原本無異。
如不服本判決，應於判決送達後10日內向本院提出上訴狀（應抄
附繕本）。告訴人或被害人如對於本判決不服者，應具備理由請
求檢察官上訴，其上訴期間之計算係以檢察官收受判決正本之日
期為準。
                              書記官    張齡之
中    華    民    國    97    年    6     月    17    日
附錄本案論罪科刑法條全文
中華民國刑法第185條之4
（肇事遺棄罪）
駕駛動力交通工具肇事，致人死傷而逃逸者，處6月以上5年以下
有期徒刑。


司法院資訊處製作；財團法人民間司法改革基金會備份。
